【裁判字號】    92,自,26
【裁判日期】    920325
【裁判案由】    殺人未遂
【裁判全文】
臺灣臺中地方法院刑事判決                            九十二年度自字第二六號
    自  訴  人  丁○○
    即反訴被告
    被      告  乙○○
    即反訴人
    右  一  人
    選任辯護人  徐明珠律師
右列被告因殺人未遂案件，經自訴人提起自訴，暨反訴被告因傷害等案件，經反訴人
提起反訴，本院判決如左：
    主  文
乙○○無罪。
丁○○傷害人之身體，處拘役伍拾日，如易科罰金，以參佰元折算壹日；又以加害生
命、身體、財產之事，恐嚇他人致生危害於安全，處拘役肆拾日，如易科罰金，以參
佰元折算壹日。應執行拘役捌拾伍日，如易科罰金，以參佰元折算壹日。
    理  由
壹、本訴部分：
一、自訴意旨略以：自訴人丁○○於民國九十一年十二月二十六日二十一時、二十二
    時許以後，偕同友人吳稟菘、未婚妻詹英鈞及小孩，前往被告乙○○任職位於臺
    中市北屯區○○○街五十號六樓之「皇都卡拉ＯＫ」唱歌飲酒消費，席間，因自
    訴人酒醉而醉言醉語，並因返家與否與未婚妻詹英鈞起爭執，而招致現場負責人
    （稱董娘者）不滿，教唆店內服務生即被告、綽號小胖、小寶者三人，持棍棒猛
    擊自訴人頭部，每擊一次，即大聲口喊「給他死！」、「給他死！」，直致自訴
    人當場神智喪失，流血不止，事後由未婚妻將自訴人送醫急救，因認被告涉犯刑
    法第二百七十一條第二項、第一項殺人未遂罪嫌。
二、按犯罪事實應依證據認定之，無證據不得推定其犯罪事實，又不能證明被告犯罪
    者，應諭知無罪之判決，自訴案件亦在準用之列，刑事訴訟法第一百五十四條、
    第三百零一條第一項、第三百四十三條分別定有明文。又事實之認定，應憑證據
    ，如未能發現相當證據，或證據不足以證明，自不能以推測或擬制之方法，以為
    裁判基礎（最高法院著有四十年臺上字第八六號判例參照）。再自訴人之自訴，
    本以使被告受刑事訴追為目的，故其陳述是否與事實相符，自應調查其他證據，
    以資審認，苟其所為攻擊之詞，尚有瑕疵，則在此瑕疵未予究明以前，即不能遽
    採為斷罪之基礎（最高法院著有六十九年臺上字第一五三一號判例參照）。另按
    認定犯罪事實，所憑之證據，雖不以直接證據為限，間接證據亦包括在內，然無
    論直接或間接證據，其為訴訟上之證明，須於通常一般之人均不致於有所懷疑，
    而得確信其為真實之程度者，始得據之為有罪之認定，倘其證明尚未達到此一程
    度，而有合理性懷疑之存在時，即無從為有罪之認定，此亦有最高法院七十六年
    臺上字第四九八六號判例可資參照。
三、自訴人認被告涉犯刑法殺人未遂罪嫌，無非係以：案發當日伊前往被告任職之「
    皇都卡拉ＯＫ」飲酒消費，卻遭人持棍棒毆打成傷一情，並提出診斷證明書乙份
    及證人吳稟菘、詹英鈞等人證詞為據。訊據被告堅詞否認有何殺人未遂犯行，辯
    稱：案發當時（九十一年十二月二十七日凌晨零時三十分許），自訴人與其未婚
    妻詹英鈞吵架，並將杯碗摔破，那不是包廂，是開放空間，會影響其他桌客人，
    伊去勸說不要做這一些舉動，自訴人卻說他在他桌上砸東西，伊是否不爽，伊說
    ，這是公共場合，有客人在，這樣伊等如何做生意，正當伊蹲下收拾破碎之碎片
    時，自訴人卻拿裝著高粱酒的公杯砸伊左前太陽穴，之後二人雖有拉扯，但自訴
    人的傷應是自己割到的，並非遭伊毆打等詞。
四、經查：
  (一)自訴人於案發當日受有「頭部外傷、前額血腫、撕裂傷六公分、右枕部撕裂四公
    分、鼻挫傷、門牙斷裂二顆、右手擦傷」等傷害，固據其提出中山醫學大學附設
    醫院中港分院診斷證明書一紙為證，惟此僅能證明案發當日自訴人有受傷就醫之
    情事，尚不得據此推定即為被告所為。
  (二)經本院於九十二年二月二十日審理時，隔離訊問自訴人所舉案發當時在場之目擊
    證人吳稟菘及詹英鈞。吳稟菘具結後證稱：「．．．自訴人酒醉，我叫他先回家
    ，詹小姐也有說，要和自訴人先回去，自訴人不高興，小倆口吵架，自訴人順勢
    拿裝骰子的碗公朝著桌上砸，詹女不悅，三名服務生來處理，阿國（被告）也和
    自訴人說，郭大哥不要這樣，之後，就起肢體衝突，場面就亂了，被告和自訴人
    都有動手，兩個人同時動手，我剛好在旁邊，我幫他們勸開，我左手抓乙○○、
    右手抓丁○○，拉開他們，不讓他們繼續打，其中有一個服務生就罵三字經，有
    一名服務生從旁邊拿出類似警棍的棍子（是比較瘦的），就罵三字經，並打自訴
    人的頭，罵說，給你死。約打了四、五下，自訴人頭部、滿臉都是血，我就把自
    訴人送醫」、「（被告和自訴人爭執之時，有無人受傷？）沒有。只有那一個服
    務生打自訴人而已。」、「（這件你們消費完有沒有付錢？）有，卡是我刷的，
    是我送自訴人離開之前，我先去刷卡的。」、「（你或是自訴人要離開該店時，
    有沒有對該店說什麼？）那時候，自訴人滿臉都是血，經過舞台旁邊，有說，不
    然你們打死我好了。我們是坐電梯離開的。在電梯間沒有對服務生說什麼。」等
    語。證人詹英鈞證陳：「．．．自訴人和我起口角爭執時，對著我摔碗，碗摔到
    地上，但是沒有很大聲，別桌不知道，只有店內的少爺知道，因為那時候，少爺
    在我們吵的時候，也來我們這一桌，要叫郭走。我孩子在哭，我就要幫小孩準備
    衣服，我轉過去的時候，就看到三個少爺一起手腳打自訴人，證人吳稟菘要護著
    自訴人，三個少爺都有說，要給他死、給他死。三個少爺都有拿棍子，連在場的
    被告也是其中之一，但是打得比較凶的那個，今天沒有來。．．．」、「（自訴
    人離開前有無說何話？）有，他說，我今天單純消費，何故要被打成這樣？他是
    對店裡的人講的。」等詞。
  (三)觀證人吳稟菘與詹英鈞前揭證詞，就當時毆打自訴人者，究係只有一名服務生持
    棍棒毆打，抑或連同被告在內之三名服務生均有持棍棒毆打自訴人，以及自訴人
    離去現場時曾口出何言等情，其等所述竟有不一。以案發當日係證人吳稟菘邀同
    自訴人前往消費，而證人吳稟菘復經常前往被告乙○○任職之店內消費，被告於
    案發當日前往報案時，只向值班警員陳報遭吳稟菘毆打，卻不知自訴人姓名（此
    部分業據臺中市警察局第五分局文昌派出所警員丙○○到庭證明屬實，並提出該
    所警員工作記錄簿一份為證）等情，可見證人吳稟菘與自訴人及被告互有相識，
    並有一定交情，至證人詹英鈞則為與自訴人論及婚嫁之未婚夫妻關係，關係至為
    密切，是證人吳稟菘所為證詞自較證人詹英鈞之證詞為可信。況被告所舉證人即
    案發當時在場消費之客人趙子豪、廖東洲，店內服務生甲○○、戊○○等人亦均
    證稱未曾見聞被告有毆打自訴人之事實，足見證人吳稟菘就毆打部分所為證詞自
    屬較客觀公正，而堪予採信，證人詹英鈞所為連同被告在內之三名服務生皆有持
    棍棒毆打自訴人之證詞，則為本院所不採。
  (四)再依證人吳稟菘前開說詞，當時自訴人與被告發生肢體衝突時，伊隨即將二人拉
    開，更明白證稱伊左手拉住被告，右手壓住自訴人，不讓他們繼續打，當自訴人
    與被告起爭執之時，二人均未受傷，只有一名服務生毆打自訴人等情；於本院九
    十二年三月十三日審理時，經質問前次所為「被告與自訴人有肢體衝突」之證詞
    是何意時，復證述是指被告與自訴人都互相要衝過來打，但是都沒有打到，伊將
    之架開之意，並再度證陳當時伊左手拉住被告，右手壓自訴人在沙發上時，爭執
    場面都已經平息了，是當日開庭時在場之證人甲○○拿出棍子毆打自訴人的等節
    。可見依自訴人所舉證人吳稟菘之證詞，已明白證稱被告並未有毆打自訴人之舉
    。
  (五)自訴人於自訴狀內，雖明白指稱係由「皇都卡拉ＯＫ」酒店現場負責人綽號董娘
    者教唆被告及綽號小胖、小寶三人持棍棒毆打伊頭部；於本院九十二年一月十六
    日審理時則稱：當時共有三、四名少爺毆打伊，伊只知道一個被告，另二人是小
    胖、小寶，當時伊酒醉，不記得發生何事，但友人吳稟菘及未婚妻詹英鈞都沒有
    喝醉，伊只記得其中一人拿木棍，其餘空手；於本院九十二年三月十三日審理時
    ，又稱：當時伊有喝酒，到底誰毆打伊頭顱，伊也不清楚，且伊只有跟被告起口
    角爭執，並沒有與被告打架，因為那時候證人吳稟菘已將伊與被告二人架開，但
    伊從詹英鈞與吳稟菘口中得知是店內服務生毆打伊，因為伊只知道被告名字所以
    告他，但實際毆打伊的人，則不能確定等詞。足見自訴人當時已酒醉，雖尚未達
    致不省人事程度，然在店內尚有其餘客人及服務生眾多人在場之情況下，自訴人
    是否得以明確指明是遭何人毆打一情尚非無疑，此亦為自訴人所是認。且觀自訴
    人於案發當日係由證人吳稟菘陪同前往消費，而被告於店內發生本案後，立即前
    往警局報案，亦僅因認識證人吳稟菘姓名，而以證人吳稟菘為肇事對象予以報案
    ，則自訴人透過證人吳稟菘處得知被告姓名，而僅以被告為自訴之對象，亦屬當
    然。
五、綜上所陳，自訴人自訴狀內與事後於本院審理時所指陳被告究竟有無參與毆打一
    事，前後所述不一，已難期其指訴為真實可採。而其所舉證人詹英鈞因具有未婚
    妻身份，與自訴人關係甚為密切，其所為證詞自不若證人吳稟菘證詞為可信；再
    依吳稟菘之證詞，亦不能證明被告有毆打或與實際毆打者有共同謀議之殺人未遂
    或傷害犯行。被告復舉證人趙子豪、廖東洲、甲○○、戊○○等人證詞，證實其
    並未毆打自訴人之證明。依現有事證，不能證明被告有殺人未遂或傷害等犯行，
    至自訴人於案發當時所受傷勢，是否即為店內其餘服務生所造成，核屬另事。此
    外，復查無其他積極證據證明被告有上開犯行，揆諸前開法條及判例意旨，本件
    被告犯罪不能證明，爰依法為無罪判決之諭知。
貳、反訴部分：
一、事實：
  (一)丁○○於九十一年十二月二十六日二十一時、二十二時許以後，偕同友人吳稟菘
    、未婚妻詹英鈞及小孩，前往乙○○任職位於臺中市北屯區○○○街五十號六樓
    之「皇都卡拉ＯＫ」唱歌飲酒消費，於翌日即九十一年十二月二十七日凌晨零時
    三十分許，丁○○已酒醉但尚未達致不省人事之程度，因返家與否與詹英鈞起爭
    執，丁○○甚為不悅，順手持桌上之碗盤朝桌上丟擲而去，經乙○○以店內尚有
    其餘客人在場為由，前往勸阻，丁○○不聽制止，竟基於普通傷害之故意，趁乙
    ○○蹲在地上整理破碎之碗盤及穢物之際，隨手持盛酒之公杯丟擲乙○○頭部左
    側，導致乙○○受有左側顳部、頭皮血腫六公分乘以六公分之傷勢。店內服務生
    甲○○見狀，遂趁機毆打丁○○，導致丁○○受有頭部外傷、前額血腫、撕裂傷
    六公分、右枕部撕裂四公分、鼻挫傷、門牙斷裂二顆、右手擦傷等傷害。丁○○
    遭毆後，至為憤怒，在同行友人吳稟菘及未婚妻詹英鈞陪同離去前，竟對在場聽
    聞之乙○○、服務生甲○○、戊○○及店內眾多客人，口出「這家店要趕快關門
    ，否則要找人來開槍」之以加害生命、身體、財產之事，恐嚇乙○○等人心生畏
    懼，致生危害於其等安全。
  (二)案經丁○○提起自訴後，經乙○○於本院第一審辯論終結前，提起反訴。
二、理由：
  (一)訊據反訴被告丁○○固直承於右開時地曾與反訴人乙○○發生口角爭執乙情不諱
    ，惟矢口否認有何傷害、恐嚇等犯行，辯稱：伊並未毆打反訴人或恐嚇他們，反
    訴人之所以提出反訴，主係誣陷反訴被告，伊當時頭部已有受傷嚴重云云。
  (二)惟查，右開事實，業據反訴人指訴綦詳，復有行政院衛生署臺中醫院出具載明「
    左側顳部、頭皮血腫六公分乘以六公分」傷勢之診斷證明書一紙附卷可稽；並經
    證人即案發當時在店內消費之客人廖東洲、趙子豪均證稱：伊等看到反訴被告所
    坐的那桌發生爭執，並摔東西，反訴人隻身過去勸阻，反訴人蹲在地上整理東西
    時，反訴被告趁機拿酒杯毆打反訴人頭部，之後二人發生拉扯，便倒在地上，．
    ．．，等反訴被告離去時，就聽到反訴被告在大小聲，還對店內的人說「如果不
    關門，要叫人來開槍」等語甚明。堪認反訴人主張並非子虛烏有。
  (三)雖證人吳稟菘一再證稱：伊將反訴人與反訴被告拉開時，爭執場面已經平息，反
    訴人與反訴被告均未受傷，反訴被告的傷是店內另名服務生甲○○持棍棒毆打所
    致，至反訴人所受傷勢則不知從何而來等語；證人詹英鈞亦證述：．．．當伊轉
    身過去時，只看到連同被告在內之三名少爺一起手腳毆打反訴被告，但反訴被告
    並沒有毆打反訴人等語。然證人詹英鈞與反訴被告具有未婚夫妻關係，其所為證
    詞難免偏頗為本院不足採，已如前述，是難以其所為證詞為有利於反訴被告之認
    定。而依證人吳稟菘所證述經過為：在店內另名服務生甲○○持棍棒毆打反訴被
    告前，反訴被告與反訴人均未有傷，且在甲○○毆打反訴被告後，伊立刻前往櫃
    臺結帳，並偕同反訴被告離去等情。然反訴人確實受有傷勢，且其於九十一年十
    二月二十七日凌晨二時至四時許之時間，曾前往臺中市警察局第五分局文昌派出
    所向備勤警員丙○○報案有關其在店內當少爺，上班時遭顧客毆打，並將店內之
    碗公、酒杯摔破等內容，於報案後，並聽從警員丙○○先前往醫院驗傷治療之建
    議，於同日凌晨四時前往行政院衛生署臺中醫院驗傷等情，亦據證人丙○○到庭
    具結證明屬實，復有前開警員工作記錄簿及驗傷診斷書上載明驗傷日期等文件在
    卷可參。而在證人吳稟菘之證述過程，竟均未曾提及看到反訴人受有傷勢，是其
    此部分證言之真實性不無可疑。觀反訴被告於案發當時遭服務生甲○○毆打，係
    遭證人吳稟菘架開之情況下，而遭甲○○毆打後，已受有頭部外傷、前額血腫、
    撕裂傷六公分、右枕部撕裂四公分、鼻挫傷、門牙斷裂二顆、右手擦傷等嚴重傷
    害，依情亦無從再有餘力反擊或毆打反訴人，且當時與反訴人爭執者又僅係反訴
    被告一人，在場證人吳稟菘、詹英鈞，甚至店內服務生亦均未毆打反訴人，可見
    反訴人所受傷勢，應係在反訴被告遭甲○○毆打之前，毆打反訴人所致，此亦與
    在場客人廖東洲、趙子豪所述不謀而合，是反訴被告辯稱當時伊已受傷，不可能
    毆打反訴人，遭反訴人誣陷乙情，顯無可採。
  (四)再者，反訴被告於離去時，曾對店內在場客人及服務生均揚言「要關門，否則要
    找人來開槍」之語，雖亦為反訴被告所否認，然上情業據證人廖東洲、趙子豪證
    述明確，另證人丙○○亦證述：反訴人當初報案時，有說反訴被告口頭揚言還會
    再回來找他們算帳，伊遂叫反訴人先回去休息，但有無提及「要關店，否則要開
    槍」之語則沒印象等情。而以反訴人於遭毆後即刻前往警局報案，而非顧及身體
    所受傷勢前往醫院診治、驗傷，且在報案後，亦未立即對反訴被告提出告訴或自
    訴，反於反訴被告於九十二年一月二日提起本案自訴後，伊才於九十二年二月十
    七日提起本案反訴（此觀臺灣高等法院被告全國前案紀錄表顯示反訴被告於九十
    二年一月二十七日因傷害案件遭訴，並繫屬於臺灣臺中地方法院檢察署一情可明
    ，日期距案發時隔近一個月），可見反訴人之所以提起傷害告訴或於本院提起傷
    害、恐嚇等反訴，乃緣於反訴被告先行提起自訴之故，反訴人並非一開始即有對
    反訴被告訴追之意，而之所以於案發後第一時刻前往報警，而非驗傷，當係因反
    訴人鑑於反訴被告於酒店內起爭執離去時，曾口出「要關門，否則要找人開槍」
    之言論，為免店內遭受槍擊之更大危害，始迅及前往報案。而證人丙○○雖不記
    得反訴人曾否提及前揭開槍之言論，然因證人丙○○處理公務繁忙，事過境遷，
    ，記憶自不若當事人為清晰，是其前開證述亦不能作為有利於反訴被告之認定。
  (五)另證人吳稟菘、詹英鈞雖均證稱並未聽到反訴被告於離去時，曾口出要關門，否
    則要找人來開槍之語，然細質問其等有關反訴被告於離去時，是否口出何言論時
    ，證人吳稟菘證稱：那時候，反訴被告滿臉都是血，經過舞台旁邊，有說，不然
    你們打死我好了之語，證人詹英鈞則證述：反訴被告提及他今天單純消費，何故
    要被打成這樣？他是對店裡的人講的之語。二人對於反訴被告當時究竟口出何種
    言論亦均不同，顯亦難為有利於反訴被告之認定。
  (六)綜上，反訴被告在遭毆前，確實有毆打反訴人之事實，而於遭毆後離去時，亦曾
    出言「要關門，否則要找人開槍」之語。而以反訴被告事先丟擲碗盤、摔公杯導
    致反訴人受傷之已發生實害情況，離去時復口出上開言語，客觀上顯足致店內服
    務生及客人致生危害於安全，至為明顯。是反訴被告前開辯解均無可採，本件反
    訴部分事證業臻明確，反訴被告犯行至堪認定。
三、核反訴被告所為，係犯刑法第二百七十七條第一項傷害罪、第三百零五條恐嚇罪
    。反訴被告以同一恐嚇行為，導致在場服務生、眾多客人心生畏懼，致生危害於
    安全，顯係以一恐嚇行為，觸犯刑法恐嚇罪嫌，為一行為觸犯數罪名，依刑法第
    五十五條規定從一重之恐嚇罪處斷。至反訴被告前開所犯二罪，犯意個別，行為
    互異，應予分論併罰。爰審酌反訴被告係因在酒店內飲酒致醉，丟擲物品在先，
    更對前來處理之反訴人毆打成傷，顯非消費者應有之禮節，事後更憤而口出惡言
    ，使人心惶惶，暨考以反訴人所受傷勢，雙方迄未和解，及反訴被告前無不良素
    行，有前開報告表可明，犯後飾詞否認犯行等一切情狀，分別量處如主文所示之
    刑，並分別諭知易科罰金之折算標準，及定應執行刑及諭知易科罰金之折算標準
    。
據上論斷，應依刑事訴訟法第三百四十三條、第三百三十九條、第二百九十九條第一
項前段、第三百零一條第一項，刑法第二百七十七條第一項、第三百零五條、第五十
五條、第五十一條第六款、第四十一條第一項前段，罰金罰鍰提高標準條例第一條前
段、第二條，判決如主文。
中      華      民      國      九十二年      三    月    二十五  日
                                        法  官    賴妙雲
右正本證明與原本無異。
如不服本判決，應於送達後十日內向本院提出上訴狀 （須附繕本） ，上訴於台灣高
法院台中分院。
                                        書記官
中      華      民      國      九十二      年      三    月    二十五  日
附錄論罪科刑法條：
刑法第二百七十七條第一項、第三百零五條：
第  277 條  傷害人之身體或健康者，處三年以下有期徒刑、拘役或一千元以下罰金
            犯前項之罪因而致人於死者，處無期徒刑或七年以上有期徒刑；致重傷
            ，處三年以上十年以下有期徒刑。
第  305 條  以加害生命、身體、自由、名譽、財產之事，恐嚇他人致生危害於安全
            ，處二年以下有期徒刑、拘役或三百元以下罰金。


司法院資訊處製作；財團法人民間司法改革基金會備份。
